【裁判字號】    91,上更(一),878
【裁判日期】    920311
【裁判案由】    偽造貨幣
【裁判全文】
臺灣高等法院刑事判決                      九十一年度上更（一）字第八七八號
    上  訴  人
    即  被  告    乙○○
    右二人共同
    選任辯護人    楊嘉馹律師                                          ?
    上  訴  人
    即  被  告    戊○○
    選任辯護人    彭安國律師
    上  訴  人
    即  被  告    癸○○
    選任辯護人    蔡宏修律師
右上訴人即被告等因偽造貨幣案件，不服臺灣板橋地方法院九十年度訴字第五五九號
，中華民國九十年七月二日第一審判決（起訴案號：臺灣板橋地方法院檢察署八十九
年度偵字第七一一五號、第二二三八三號、九十年度偵字第二０四六號）提起上訴，
經判決後，由最高法院第一次發回更審，本院判決如左：
    主  文
原判決關於乙○○偽造貨幣罪刑及定執行刑暨丁○○、戊○○、癸○○部分均撤銷。
乙○○共同連續意圖供行使之用，而偽造幣券，累犯，處有期徒刑陸年；扣案如附表
壹編號一至五、如附表貳所示之物，均沒收。
戊○○、丁○○共同連續意圖供行使之用，而偽造幣券，各處有期徒刑伍年貳月；扣
案如附表貳所示之物沒收。
癸○○無罪。
    事  實
一、乙○○前因違反槍砲彈藥刀械管制條例罪，經臺灣板橋地方法院判處有期徒刑三
    月確定，於民國（下同）八十五年三月二十七日易科罰金執行完畢，仍不知悔悟
    ，竟基於意圖供行使之用之概括犯意，自八十九年三月間起，在臺北縣新莊市○○街一三二號其原經營之「源昇機車行」地下室，以電腦及彩色印表機等工具，
    連續偽造舊版新臺幣（下同）千元券。嗣於同年四月二日下午，丑○○（經判處
    有期徒刑二年二月確定）因有綽號「阿路」之友人打電話稱欲購買偽鈔，而甲○○（經判處有期徒刑二年六月確定）適亦來電，丑○○、甲○○二人共同基於意
    圖供行使之用而交付偽造之通用紙幣於人之犯意聯絡，由甲○○前往「源昇機車
    行」，向乙○○取得偽造之舊版千元紙幣三十五張，擬以一萬元之代價售予綽號
    「阿路」之人，並約定出售後，由乙○○分得六千元，餘四千元由丑○○與甲○○二人自行分配。甲○○於取得前開偽造之千元紙幣後，會同丑○○於同日晚間
    六時四十五分許，依約前往臺北縣板橋市○○路○段二四五號前，欲交付前開偽
    造舊版千元紙幣時，為警當場查獲，並在甲○○身上扣得偽造舊版千元紙幣二張
    及甲○○藏在附近停車場置於石塊下之偽造舊版千元紙幣三十三張（如附表壹編
    號五所示）。員警循線於同日晚間十時十分許，在「源昇機車行」內查扣乙○○
    所有供偽造幣券所用如附表壹編號一－四所示之器械原料、工具及千元偽鈔一百
    十九張，及與本件犯罪無關如附表壹編號六所示之彩色影印機二台。
二、乙○○於上址遭查獲後，仍承上開意圖供行使之用之概括犯意，另覓製造偽幣之
    地點，並與有意圖供行使之用而偽造幣券概括犯意聯絡之丁○○、戊○○、子○○、寅○○、己○○（以上三人分別經判處有期徒刑五年二月、五年二月、五年
    六月）、蘇文勝（另由檢察官通緝中）等人，於八十九年十一月初（起訴書記載
    為十月初），由乙○○、戊○○、丁○○承租臺北縣樹林市○○街○段六三巷十
    三號二樓（租賃契約係以子○○為名義承租人）後，由蘇文勝、乙○○、子○○
    負責以掃描器將新舊版千元真鈔影像存入電腦，再用紙張以彩色列表機將新舊版
    千元幣券影像加以列印並添加油墨之方式偽造新舊版千元券，並由己○○、戊○○、丁○○、寅○○等人在臺北縣等地，以偽造之千元券購物換回真鈔。嗣於同
    年十二月二日凌晨二時五十分許，經警監控多時後，持搜索票在上址查扣乙○○
    、丁○○、戊○○、子○○、寅○○、己○○所有供偽造幣券所用如附表貳編號
    一－六所示之器械原料及如附表貳編號七、八所示之新版千元偽鈔六張（其中二
    張在寅○○身上查扣）、舊版千元偽鈔一張。
三、案經臺北縣政府警察局三重分局及臺北市政府警察局刑事警察大隊移請臺灣板橋
    地方法院檢察署檢察官偵查起訴。
    理  由
壹、有罪部分：
一、訊據上訴人即被告乙○○、丁○○、戊○○三人，均矢口否認有偽造幣券之犯行
    ，被告乙○○辯稱：其於八十九年三月間已不經營「源昇機車行」，而係在中、
    南部工作，且未在子○○所承租之保安街房屋居住，僅偶爾北上探視托子○○照
    顧之一雙兒女，員警在該處所查獲之偽鈔、電腦，均非其所有云云；被告丁○○
    辯稱：其並未參與製造偽鈔，僅至子○○住處拿取皮包云云；被告戊○○辯稱：
    其原在上址幫子○○帶小孩，因未幫子○○拿取小孩之出生證明辦理交保，致遭
    子○○懷恨誣陷云云。
二、經查：
（一）事實一部分：
    (一)經已判決確定之共同被告丑○○於警訊及偵查中分別供承：「我哥朋友『阿路
      』打行動電話0000000000給我，要買偽鈔，適巧『阿成』（當面指
      認為甲○○）來電談起，阿成說要跟大頭（被告乙○○）調偽鈔販賣圖利，我
      便陪同阿成前往，才為警查獲。．．．乙○○言明以一比三代價售出，甲○○
      告訴我每新臺幣一萬元，乙○○只取六千元，四千元我與阿成（甲○○）分」
      （第七一一五號偵查卷第二三頁反面）、「我曾於八十九年三月初到『源昇機
      車行』，親眼看到乙○○、甲○○把玩展示偽鈔，而聽乙○○說地下室電腦就
      可以製作偽鈔，但我未親眼目睹印製」（同上偵查卷第二四反面）、「（問：
      那包偽鈔何來？）我看是大頭作的，但並未親見他作偽鈔。（問：是誰說可以
      一比三價格販賣？）是『大頭』」（同上偵查卷第六八頁）、「（問：偽鈔是
      否乙○○製造？）我沒親眼看到，但乙○○有親口告訴我，這次被查獲的偽鈔
      是甲○○向乙○○拿的，甲○○之前就曾向乙○○拿偽鈔去賣。甲○○到樓下
      有跟我說，每賺一萬元，六千元要給乙○○」（同上偵查卷第九五頁反面至第
      九六頁）等語，核與經已判決確定之甲○○於警訊及偵查中先後所供：「（問
      ：何人交給你？）警方所查獲千元偽紙幣是綽號『大頭』男子親自交給我，於
      八十九年四月二日十七時三十分在新莊市○○街一三二號前親自交給我」（同
      上偵查卷第二五頁反面）、「（問：是否知道何人所印製？）我並不知道是何
      人所印製，但我去機車行乙○○與戊○○兩人在一樓內，並將偽鈔放在桌上。
      我曾聽乙○○說偽鈔是利用所查扣之電腦印製」（同上偵查卷第二六頁反面至
      第二七頁）、「（問：為何丑○○說他哥朋友要看？）那是找不到『大頭』，
      才打電話給我，因我住得離『大頭』家很近，『大頭』以前開機車店的。（問
      ：何時在『大頭』家看到偽鈔？）我去過一、二次，大約在三月左右，我去時
      只有『小玲』在，『大頭』不在，我看見偽鈔，我以為是玩具鈔票。『大頭』
      是乙○○、『小玲』是戊○○，我在路上有碰到乙○○，他問我何事，我說『
      小曼』（即丑○○）叫我去拿東西，乙○○載我去向『小玲』拿一包東西，然
      後我拿了就坐計程車去找『小曼』，我不知他知不知道是假鈔，丑○○住四川
      路，我拿去她家時才知是假鈔．．．我看到『小曼』．．．被別人包圍，我告
      訴『小曼』我要離開，就被警查獲」（同上偵查卷第一六０頁反面至第一六一
      頁）等語，暨證人即本案查獲警員壬○○於原審及本院調查時先後所證稱：「
      我接獲．．．有要交易毒品及持有偽造貨幣，我們就前往現場．．．看見丑○○與一名男子正在談話，我們就過去問話，他們看到我們就逃跑，我們就抓到
      丑○○。．．．當時我們埋伏時，黃女與王男是一起搭計程車到線報所指地點
      後約四、五十公尺處，由黃女先下車，下車後就有另一名男子過來與黃女接洽
      ，我們埋伏人員即上前盤查，王男所搭的計程車迴轉後，看到黃女被盤查，即
      大叫趕快跑。．．．之後又抓到甲○○，並找出壓在石頭下的偽鈔，王男即供
      稱上開偽鈔是乙○○交付，地點是在『源昇機車行』，我們就又到『源昇機車
      行』，就進入屋內搜查，先看到安非他命及吸食器，之後轉往地下室就看到電
      腦、影印機及在一樓機車行的一個櫃子的夾層內查獲偽鈔」（原審卷(二)第八頁
      至第九頁）、「我是接獲線報說有毒品與偽鈔交易，本來是說在土城，我們即
      到現場去埋伏，後來線民又說改在板橋，到了約定地點，就看到一男一女，一
      們是警察，就大喊『趕快跑』，我們另一組人就把計程車攔下，那個男的就開
      了計程車門就跑了，那男的被我們同事抓到，那個男的就帶我們原來地點，在
      天橋下旁邊停車場，用大石頭壓住的偽鈔，經過我們訊問偽鈔的來源，再到新
      莊萬安街機車行，一進去當場發現桌上擺放安非他命、吸食器、偽鈔，再進行
      搜索，取出夾藏在牆壁夾縫的偽鈔，當時那位男的說偽鈔是乙○○製造的，機
      車行也是他開的，他只負責幫他送偽鈔，當時乙○○沒有在現場，我們就把他
      帶回分局。．．．甲○○在查獲地點就說偽鈔是乙○○製造的，他一被抓到就
      說偽鈔不是他的，他只是幫乙○○負責交易」（本院九十一年十二月二十日訊
      問筆錄）等語，均相符合。
    (二)證人即刑事警察局鑑識科鑑識人員庚○○於原審調查時證稱：「（扣案偽鈔）
      就我的經驗，依偽鈔上字體及留白邊判斷，應該是用電腦掃描後再印出來的，
      用電腦印製偽鈔不需有特殊軟體或程式，只要有一般影像處理軟體就可以印製
      ，查扣的偽鈔，根本沒有防偽線，只是偽鈔上的白線條，是雷射掃描進去的。
      如果查獲的都是成品，檔案可隨時被銷毀，所以檔案有可能都不會被留存」等
      語（原審卷(二)第五五頁），與本院上訴審送請法務部調查局鑑定結果以：「甲
      、乙二種偽鈔，依其圖紋特徵研判為彩色噴墨印表機所列印，其製程可能係以
      掃瞄器、數位相機等輸入設備製作鈔票圖形檔，或自光碟、磁片、網路等途徑
      獲取鈔票圖形檔後，經電腦影像軟體處理，再以彩色噴墨印表機列印。甲、乙
      偽鈔之製作，應僅須一般電腦影像處理軟體即可，不需藉助特定偽鈔編輯程式
      或軟體」（法務部調查局九十年十一月二十七日（九０）陸（二）字第九００
      七四０七二號鑑定通知書附本院上訴審卷(二)第一四０頁），亦不矛盾。此外，
      復有如附表壹編號一─五所示之物扣案可資佐證。共同被告丑○○、甲○○二
      人於本院調查時分別改稱：「於警訊時之陳述係依甲○○之囑，未曾見過乙○○把玩玩具鈔票或偽鈔」，及「其稱為警查扣之偽鈔係戊○○所交付，員警不
      相信，囑其供稱係乙○○所交付」云云，均無非事後迴護被告乙○○之詞；被
      告乙○○徒以其人在中、南部工作為辯，亦係卸責之詞，均不足採信。
（二）事實二部分：
    (一)共同被告子○○於偵查中及本院調查時分別稱：「（問：現場誰在做偽鈔？）
      我沒有看過他們在做，他們常在房內，戊○○與丁○○也有在裡面，蘇文勝也
      有那裡出入。（問：他們是誰？）戊○○、丁○○、寅○○、己○○。（問：
      鈔票印完後有否出去找錢回來？）好像有，他們都去『逗留』那裡換回來。（
      問：做好的假鈔是否每天就拿出去？）他們沒有每天印，不過印好後就用紙包
      起來」（第二二三八三號偵查卷第一０三頁反面至第一０五頁）、「我看到的
      製造偽鈔只有乙○○一人，丁○○、戊○○是負責去換真鈔回來，我那時是因
      要待產，才住在那個房子內，我與乙○○是男女朋友關係，我看到乙○○是電
      腦、印表機、掃描器來製造偽鈔，至於他製造的過程我不太清楚，我也不清楚
      是不是有一些偽鈔是拿去賣的」（本院九十一年十二月四日訊問筆錄），參諸
      證人即本案承辦警員蔡驩耀及丙○○分別於偵查中及原審調查時所證述：「因
      我們有監控多時，當天乙○○開車進來，我們上前盤查，叫乙○○拿鑰匙開門
      ，但是他們都還把門反鎖，當時我還發現子○○準備丟一包東西下去，被我們
      同仁制止，但事後找不到那包東西」、「監控地點可以很清楚看到子○○的房
      間有電腦，乙○○經常在子○○的房間出入，又也逗留在電腦前很久。查扣的
      偽鈔就直接擺在桌上，但是有用東西覆蓋著，其他模版、油墨調劑等物大概也
      都放在電腦及桌子附近左右」（原審九十年五月二十一日訊問筆錄）等語，堪
      認被告戊○○、丁○○二人有與子○○、寅○○、己○○等人共同參與偽鈔之
      製作。至證人丙○○警員於本院調查時稱因監控地點相距約二百公尺，無法完
      全確定該使用電腦者係被告乙○○，僅依體型判斷，應係被告乙○○云云，尚
      無足資為對被告乙○○有利之證據。
    (二)臺北縣樹林市○○街○段六三巷一三號二樓房屋，實際上係由被告乙○○、戊○○及丁○○所承租，僅係由共同被告子○○為名義上承租人一節，業據共同
      被告子○○供明，核與證人即該房屋之出租人許發展於偵查中證述當日共有包
      括被告乙○○在內之二男二女相偕前來，先前均係由被告戊○○與其聯絡，當
      日由其與子○○簽訂契約（第二二三八三號偵查卷第九九頁及反面、第一一二
      頁）等語相符，堪徵被告子○○於偵查中所供：「乙○○提供金錢租房子」（
      同上偵查卷第一０四頁）一節屬實。
    (三)參酌本案各共同被告之年紀、資歷及各被告對涉案情節均互相推諉，惟對被告
      乙○○是否涉案一節，除共同被告子○○外，均一致加以迴護等情以觀，堪認
      被告乙○○應係該製造偽鈔集團共犯中之首腦。此外，復有如附表貳所示之物
      扣案可資佐證。另經本院前審就扣案電腦及偽鈔等物送請鑑定結果以：「甲、
      乙二種偽鈔，依其圖紋特徵研判為彩色噴墨印表機所列印，甲、乙電腦若係以
      磁片或光碟來儲存偽鈔檔案，一般而言並不會在電腦硬碟中留存相關備份檔或
      紀錄」，有上開法務部調查局鑑驗通知書在卷足稽，被告等製作偽鈔顯無須為
      何種之程式設計。
    (四)共同被告己○○於本院調查時雖稱扣案之電腦及偽鈔均係子○○所有，惟其既
      稱僅偶爾至上址與子○○共同施用安非他命，自無從得悉該物之所有權歸屬，
      且己○○稱被告乙○○並無上開房屋之鑰匙，亦與事實不符，益徵係事後迴護
      被告乙○○之詞。共同被告寅○○於本院調查時稱係陪同乙○○前去購買文具
      ，不知屋內之電腦等物為何人所有云云，與在警訊時之所供不符，亦無非迴護
      被告乙○○之詞，均未足採憑。
（三）按測謊之鑑驗，係就受測人對相關事項之詢答，對應其神經、呼吸、心跳等反
      應而判斷，其鑑驗結果有時亦因受測人之生理、心理因素而受影響，該鑑驗結
      果固可為審判之參考，但非為判斷之唯一及絕對之依據，鑑驗結果是否可採，
      應由法院斟酌取捨（最高法院八十五年度台上字第五七九一號判決意旨參照）
      。被告乙○○及戊○○二人雖經本院上訴審囑託法務部調查局施作測謊，結果
      均無情緒波動反應，研判未說謊（法務部調查局九十一年三月一日調科參字第
      ０九一０００八四三九０號測謊報告書附本院上訴審卷(三)第七一頁），惟被告
      乙○○及戊○○之犯罪既有如上之積極證據足資證明，難執該測謊結果為對彼
      二人有利之論據。被告乙○○、丁○○、戊○○三人上開所辯，均無足採據，
      其三人之犯行洵堪予認定。
三、按臺灣銀行發行之新臺幣，自中央銀行委託代理發行之日起，如有偽造之行為，
    亦應依妨害國幣懲治條例論科，司法院大法官會議釋字第九十九號著有解釋。中
    央銀行於民國五十年七月一日在臺灣復業後，即已委託臺灣銀行發行新臺幣，依
    前開說明，新臺幣已具國幣功能。核被告乙○○、丁○○、戊○○三人所為，均
    係犯妨害國幣懲治條例第三條第一項之偽造幣券罪。被告丁○○及同憶玲二人行
    使偽券之低度行為，應為偽造幣券之高度行為所吸收，不另論罪。被告乙○○、
    丁○○、戊○○在上開時、地各次所偽造之幣券多張，均係出於各次之單一犯意
    所為之接續行為，為單純一罪。被告乙○○、丁○○、戊○○三人先後多次偽造
    幣券之犯行，時間緊接，罪名相同，顯係基於概括之犯意反覆而為，應依刑法第
    五十六條連續犯之規定論以一罪，並就法定刑為有期徒刑部分加重其刑。被告乙○○、丁○○、戊○○三人與經已判決確定之子○○、寅○○、己○○等人及尚
    在通緝中之蘇文勝間，就上開偽造幣券之行為，有犯意之聯絡及行為之分擔，應
    論以共同正犯。又被告乙○○前因違反槍砲彈藥刀械管制條例罪，經臺灣板橋地
    方法院判處有期徒刑三月，於八十五年三月二十七日易科罰金執行完畢之事實，
    有臺灣高等法院檢察署刑案紀錄簡覆表在卷可按，其於受有期徒刑之執行完畢後
    ，五年以內再犯有期徒刑以上之本罪，應依刑法第四十七條累犯之規定，就法定
    刑為有期徒刑部分遞予加重其刑。
四、原審對被告乙○○、丁○○、戊○○三人予以論罪、科刑，固非無見；惟原判決
    認定被告三人與被告癸○○就上開犯行應成立共犯（詳如後述），尚有未合。被
    告乙○○、丁○○、戊○○三人提起上訴，否認犯罪，雖無足取，然原判決既有
    如上之可議，自屬無可維持，應由本院就原判決關於乙○○偽造貨幣罪刑及定執
    行刑暨丁○○、戊○○部分均予撤銷。爰審酌被告乙○○、丁○○、戊○○三人
    之品行、犯罪之動機、目的、手段、所生危害及犯罪後之態度等一切情狀，分別
    量處如主文第二項、第三項所示之刑。
五、扣案如附表壹編號五及如附表貳編號七、八所示之偽鈔，係偽造之幣券，依妨害
    國幣懲治條例第六條之規定宣告沒收；如附表壹編號一所示之物，係被告乙○○
    所有供犯罪所用或預備供犯罪之物，依刑法第三十八條第一項第二款規定宣告沒
    收；如附表壹編號二至四及如附表貳編號一至六所示之物，為偽造幣券之器械原
    料，依刑法第二百條規定，宣告沒收。至如附表壹編號六所示之物，既非違禁物
    ，復與本件犯罪無關，爰不予宣告沒收。
六、臺灣板橋地方法院檢察署八十九年度偵字第七六０號移送併辦意旨以：丁○○於
    八十九年一月二日凌晨二時十五分許，在臺北縣板橋市○○路○段三八九號遠東
    愛買公司前，為警查獲持有偽造之新臺幣千元券三十八張，因認被告丁○○涉有
    刑法第一百九十五條之偽造幣券罪嫌云云。惟非但為被告丁○○所堅決否認，且
    與本件之犯罪時間相距逾十月，難認係基於概括犯意而有連續犯關係，應退由檢
    察官另行偵辦，併予敘明。
貳、無罪部分：
一、公訴意旨以：被告乙○○基於意圖供行使之用之概括犯意，覓得製造偽幣之地點
    ，並與有意圖供行使之用而偽造幣券概括犯意聯絡之戊○○、子○○、寅○○、
    丁○○、己○○、蘇文勝及癸○○，於八十九年十月初，由乙○○、戊○○、丁○○承租臺北縣樹林市○○街○段六三巷十三號二樓後，自八十九年十一月初起
    ，在上址，由蘇文勝、癸○○、乙○○、子○○負責以掃描器將新舊版千元真鈔
    影像存入電腦，再用紙張以彩色列表機將新舊版千元幣券影像加以列印並添加油
    墨後，由己○○、戊○○、丁○○、寅○○持模板、小刀等工具負責切割，以此
    方式偽造新舊版千元券，並由己○○、戊○○、丁○○、寅○○等人在臺北縣等
    地，以偽造之千元券購物換回真鈔。因認定被告癸○○涉犯妨害國幣懲治條例第
    三條第一項之偽造幣券罪嫌。
二、按犯罪事實應依證據認定之，無證據不得推定其犯罪事實；不能證明被告犯罪者
    ，應諭知無罪之判決，刑事訴訟法第一百五十四條及第三百零一條第一項，分別
    定有明文。次按刑事訴訟法上所謂認定犯罪事實之證據，係指足以認定被告確有
    犯罪行為之積極證據而言，該項證據自須適合於被告犯罪事實之認定，始得採為
    斷罪資料（最高法院二十九年上字第三一０五號、五十三年台上字第二七五０號
    判例意旨參照），如未能發現相當證據，或證據不足以證明，自不能以推測或擬
    制之方法，以為裁判基礎；又認定犯罪事實所憑之證據，雖不以直接證據為限，
    間接證據亦包括在內，然無論直接或間接證據，其為訴訟上之證明，須於通常一
    般之人均不致有所懷疑，而得確信其為真實之程度者，始得據為有罪之認定，倘
    其證明尚未達到此一程度，而有合理之懷疑存在時，即無從為有罪之認定（最高
    法院四十年台上字第八六號、七十六年台上字第四九八六號判例意旨參照）。又
    共同被告不利於己之供述，固得採為其他共同被告犯罪之證據；惟此項不利之供
    述，依刑事訴訟法第一百五十六條第二項之規定，仍應調查其他必要之證據，以
    察其是否與事實相符，該不利之陳述，須無瑕疵可指，而就其他方面調查，又與
    事實相符，始得採為其他共同被告犯罪事實之認定（最高法院三十一年上字第二
    四二三號、三十一年上字第二四三三號、四十六年台上字第四一九號判例意旨參
    照）。本件公訴人認被告癸○○涉有上開罪嫌，係以被告癸○○自承至上址修電
    腦，及共同被告子○○等人之陳述，為其論據。惟經訊據被告癸○○，則堅決否
    認有何不法，辯稱：其受雇至上址修護電腦時，見同案被告子○○正在列印偽鈔
    ，返家後即以電話向臺北縣警察局新莊分局刑事組偵查員辛○○報案，其並未涉
    案等語。
三、經查，證人即臺北縣政府警察局新莊分局刑事組偵查員辛○○於本院調查時到庭
    結證稱：「我認識癸○○，但不熟，有一天癸○○打電話給我，正確日期我忘記
    ，他說他在幫人家修電腦時發現有偽鈔，我問數量，他說只看到幾張，我就說可
    能是有人好玩，從網路印下來，請他查清楚再跟我說。過了約一、二個月，他告
    訴我說臺北市刑大的人去找他，因市刑大當時去癸○○時沒有找到癸○○，有留
    下聯絡的方式；癸○○就把電話告訴我，我能與市刑大同事聯絡，並了解案情，
    我們同事告訴我癸○○涉及偽鈔集團，是負責電腦部分，我有告訴我同事，癸○○之前有告訴我他去修電腦時，有看到幾張偽鈔，我告訴我同事他應該不是那一
    夥的人，我同事還是要癸○○出來說明，我就約癸○○出來。．．．癸○○當時
    沒有告訴我懷疑是什麼人在印偽鈔或有何特徵，只提到有看到偽鈔，癸○○的判
    斷是可能有人在用電腦在印偽鈔」等語（本院九十一年十一月十五日訊問筆錄）
    。被告癸○○所辯不知情云云，足堪採信。至其餘被告乙○○等人所稱被告癸○○曾至上址維修電腦，尚未足資為對被告癸○○不利之論據。
四、次查，本院上訴審囑託法務部調查局對被告癸○○施作測謊鑑定，結果被告癸○○就「１. 渠沒有參與印製偽鈔；２. 渠赴現場是去修理電腦」之問題，經測試
    結果，均無情緒波動反應，研判未說謊，亦有法務部調查局九十一年三月一日調
    科參字第０九一０００八四三九０號測謊報告書附本院上訴審卷(三)第七一頁可稽
    。而按測謊鑑定，倘鑑定人具備專業之知識技能，復基於保障緘默權而事先獲得
    受測者之同意，所使用之測謊儀器及其測試之問題與方法又具專業可靠性時，該
    測謊結果，如就有利之供述，經鑑定人分析並無任何虛偽供述之情緒波動反應，
    又無其他合法之積極證據足以證明該部分之犯罪事實時，即可印證其真實性，非
    不得為有利於受測者之認定（最高法院八十八年度台上字第二九三之八判決意旨
    參照），益徵被告癸○○之所辯非虛。
五、此外，本院復查無其他積極證據足認被告癸○○涉有公訴意旨所指之偽造幣券犯
    行，原審未查，遽對被告癸○○論罪、科刑，即有未合。被告許建與上訴意旨執
    此指摘原判決不當，為有理由，應由本院就被告癸○○部分予以撤銷改判，另為
    無罪之諭知。
據上論斷，應依刑事訴訟法第三百六十九條第一項前段、第三百六十四條、第三百零
一條第一項、第二百九十九條第一項前段，妨害國幣懲治條例第三條第一項、第六條
，刑法第十一條、第二十八條、第五十六條、第四十七條、第二百條、第三十八條第
一項第二款，罰金罰鍰提高標準條例第一條前段，判決如主文。
本案經檢察官李良忠到庭執行職務
中      華      民      國    九十二    年      三      月      十一    日
                              臺灣高等法院刑事第六庭
                                  審判長法  官  陳  春  秋
                                        法  官  洪  英  花
                                        法  官  王  麗  莉
右正本證明與原本無異。
檢察官及被告乙○○、丁○○、戊○○部分如不服本判決應於收受送達後十日內向本
院提出上訴書狀，其未敘述上訴之理由者並得於提起上訴後十日內向本院補提理由書
（均須按他造當事人之人數附繕本）。
其餘不得上訴。
                                        書記官  蘇  秋  
中      華      民      國    九十二    年      三      月      十一    日
附錄本案論罪科刑法條全文：
妨害國幣懲治條例第三條第一項：
意圖供行使之用，而偽造、變造帣者，處無期徒刑或五牛以上有期徒刑，得併科五千
元以下罰金。
附表壹：
編號       品名                          數量
一         監視器                        一組
二         電腦螢幕及鍵盤                一組
三         電腦硬碟機                    一台
四         偽造用紙                      七十九張
五         舊版千元偽鈔                  一百五十四張
六         彩色影印機                    二台
附表貳：
編號      品名                           數量
一        電腦主機                       一台
二        列表機                         一台
三        掃描器                         一台
四        偽鈔使用油墨                   一盒
五        偽造新台幣模版                 一塊
六        新版千元偽鈔半成品             四頁
七        新版千元偽鈔                   六張
八        舊版千元偽鈔                   一張


司法院資訊處製作；財團法人民間司法改革基金會備份。
